【裁判字號】    89,簡,38
【裁判日期】    891222
【裁判案由】    綜合所得稅
【裁判全文】
高雄高等行政法院判決                                八十九年度簡字第三八號
                              .
    原      告  甲○○
    被      告  財政部高雄市國稅局
    代  表  人  乙○○局長
    訴訟代理人  丙○○
右當事人間因綜合所得稅事件，原告不服財政部中華民國八十九年七月二十八日台財
訴第0000000000號訴願決定，提起行政訴訟。本院判決如左：
    主      文
訴願決定及原處分（復查決定含原核定處分）均撤銷。
訴訟費用由被告負擔。
    事實及理由
一、原告起訴主張：原告八十六年度綜合所得稅申報，前於民國八十七年四月三日在
    高雄市合作金庫大順支庫填寫自動補報稅額繳款書，已自行補繳所得稅款新台幣
    （下同）三九、三０五元及利息二一元，共計三九、三二六元，乃連同申報資料
    一併寄交被告之鼓山稽徵所。然原告卻於八十八年九月九日接獲被告之漏稅罰鍰
    處分書，經原告向被告查詢後，被告嗣於八十八年十月二十九日退還原告溢繳稅
    款及利息共計一四、五三八元。茲查被告既退還原告溢繳之稅款及利息，足以證
    明被告已收到原告繳納之所得稅款，則原告非但未有逃漏稅之情事，反而還溢繳
    稅款，詎被告卻以原告逃漏所得稅為由而科處原告九、九００元罰鍰，實有不當
    。原告不服，申經復查結果，未獲變更，復循序提起訴願，亦遭駁回，爰提起本
    件行政訴訟，請求將訴願決定及原處分均撤銷等語；而被告則以：原告八十六年
    度之綜合所得總額計有一、四六一、四０三元，未依法辦理申報，經核計結果應
    補徵稅額為二四、七八八元。而被告依所得稅法第一百十條第二項規定，按補徵
    稅額處０．四倍罰鍰九、九００元（計至百元止），並無不合。至原告雖於八十
    七年四月三日自行繳納上述稅款，惟並無法提供足資證明其已於同日補行申報綜
    合所得稅之相關證明以實其說，不符自動補報並補繳所漏稅款免罰之規定，所訴
    並無足採云云，資為抗辯。
二、按所得稅法第一百十條第二項規定：「納稅義務人未依本法規定自行辦理結算申
    報，而經稽徵機關調查，發現有依本法規定課稅之所得額者，除依法核定補徵應
    納稅額外，應照補徵稅額，處三倍以下之罰鍰」。又「納稅義務人自動向稅捐稽
    徵機關補報並補繳所漏稅款者，凡屬未經檢舉、未經稽徵機關或財政部指定之調
    查人員進行調查之案件，左列之處罰一律免除；．．．．二、各稅法所定關於逃
    漏稅之處罰」，稅捐稽徵法第四十八條之一第一項亦定有明文。經查：原告與其
    配偶於八十六年度因有執行業務、薪資及利息所得等，已超過當年度之免稅額及
    標準扣除額之合計數（二八一、０００元），依所得稅法第七十一條第一項規定
    ，本應於該年三月底前向稅捐稽徵機關申報綜合所得稅。原告雖未於期限內填具
    綜合所得稅申報書自行向稅捐稽徵機關辦理結算申報，固為其所自陳，惟原告業
    於八十七年四月三日在高雄市合作金庫大順支庫填具自動補報稅額繳款書，並自
    行補繳所得稅款三九、三０五元及利息二一元，共計三九、三二六元，此有財政
    部高雄市國稅局八十六年度綜合所得稅自動補報稅額繳款書影本乙紙附於原處分
    卷內可稽，亦為被告所不爭執。又被告確已收到原告繳納之上開稅款及利息，此
    觀被告嗣於八十八年十月二十九日尚退還原告溢繳稅款及利息計一四、五三八元
    自明。再者，原告向被告補繳所漏稅款，係其自行主動向被告繳納，並非係經稅
    捐稽徵機關查獲後始行補繳，則依稅捐稽徵法第四十八條之一第一項規定，原告
    之行為自在免罰之列。是被告以原告八十六年度之綜合所得總額計有一、四六一
    、四０三元，未依法辦理申報云云，乃依所得稅法第一百十條第二項規定，按其
    應補徵稅額為二四、七八八元核計，處以０．四倍罰鍰計九、九００元（計至百
    元止），並於八十九年九月九日以財高國稅法違字第八九一八一六號罰鍰處分書
    命原告依限繳納，是項處分，顯有失當。
三、被告雖辯稱未曾收受原告寄交鼓山稽徵所之所得稅結算申報書等資料，不符自動
    補報並補繳所漏稅款免罰之規定云云，惟經本院向原告查詢，原告固無法提出有
    將所得稅結算申報書等資料併同寄交被告之鼓山稽徵所之證據供本院查證，然參
    諸所得稅法第一百十條第二項規定處罰納稅義務人之意旨，乃係因納稅義務人未
    依所得稅法規定自行辦理結算申報，致使稅捐稽徵機關無法據以課徵所得稅，而
    納稅義務人亦得因此逃漏所得稅，始有加以處罰之必要，故稅捐稽徵機關對納稅
    義務人是否得依該條項加以處罰，自應以納稅義務人究有無逃漏稅捐之事實為其
    依據。苟納稅義務人在遭人檢舉或稅捐稽徵機關或財政部指定之調查人員進行調
    查之前，即自動向稅捐稽徵機關補繳應納之稅款者，縱其未附具所得稅結算申報
    書等相關資料，然因其未有逃漏所得稅之事實，則依現行之所得稅法，並無單獨
    處罰未填具所得稅結算申報書之規定，稅捐稽徵機關應不得依該條項之規定，逕
    對納稅義務人科處罰鍰，方符立法之本旨。至稅捐稽徵法第四十八條之一第一項
    所稱「納稅義務人自動向稅捐稽徵機關補報並補繳所漏稅款者，．．．」，亦當
    本乎所得稅法第一百十條第二項之立法意旨而為解釋，殊不該以條文中有「補報
    」之用語，即將之解釋「填具所得稅結算申報書」為納稅義務人免予處罰之必要
    條件。準此，被告所辯原告無法提供其於補繳稅款同日，已併同寄交所得稅結算
    申報書等資料，不符自動補報並補繳所漏稅款免罰之規定云云，要不足採。
四、綜上所述，原告既係自行主動向被告繳納應補繳之所得稅款，而非係經稅捐稽徵
    機關查獲後始行補繳，則依稅捐稽徵法第四十八條之一第一項規定，應免以科罰
    。被告以八十九年九月九日財高國稅法違字第八九一八一六號罰鍰處分書命原告
    按其應補徵稅額二四、七八八元之０．四倍繳納罰鍰九、九００元，復查決定亦
    維持原處分，認事用法，均欠妥適。而訴願決定未予糾正，亦有未合。原告執此
    指摘，請求將訴願決定及原處分（復查決定含原核定處分）均予撤銷，為有理由
    ，應予准許。
五、據上論結，本件原告之訴為有理由，爰依行政訴訟法第一百九十五條第一項前段
    、第九十八條第三項前段，判決如主文。
中      華      民      國      八十九    年    十二    月    二十二    日
                                    高雄高等行政法院第三庭
                                                      法  官  邱  政  強
右為正本係照原本作成。
如不服本判決，應於送達後二十日內，向本院提出上訴狀並表明上訴理由，如於本判決
宣示後送達前提起上訴者，應於判決送達後二十日內補提上訴理由書（須按他造當事人
人數附繕本）。
中      華      民      國      八十九    年    十二    月    二十七    日
                                                      書記官  涂  瓔  純
附註：
行政訴訟法第二百三十五條（第一項、第二項）：
對於適用簡易程序之裁判提起上訴或抗告，須經最高行政法院之許可。
前項許可，以訴訟事件所涉及之法律見解具有原則性者為限。


司法院資訊處製作；財團法人民間司法改革基金會備份。
